臺灣高等法院刑事判決　　　　　　　　 94年度上易字第701號
　上　訴　人　臺灣宜蘭地方法院檢察官檢察官
　被　　　告　己○○
　　　　　　　乙○○
　　　　　　　丙○○
　　　　　　　甲○○
　　　　　　　丁○○
　上 列 二 人
　選任辯護人　李漢中律師
　被　　　告　戊○○　男　39.
上列上訴人因被告違反菸酒管理法案件，不服臺灣宜蘭地方法院
93年度易字第430號，中華民國94年3月18日第一審判決（起訴案
號：93年度偵字第2031號），提起上訴，本院判決如下：
    主  文
原判決關於己○○、乙○○、丙○○、戊○○部分撤銷。
己○○、乙○○、丙○○、戊○○共同輸入私菸，己○○處有期
徒刑肆月，乙○○、丙○○各處有期徒刑參月，戊○○處有期徒
刑陸月。如易科罰金，均以參佰元折算壹日。查獲之私菸壹拾陸
萬捌仟貳佰參拾柒包（MILD SEVEN牌柒萬參仟零貳拾柒包、MILD
SEVENLIGHT牌肆佰包、SEVEN STARS牌壹萬柒仟陸佰包、SILVER
STARLET牌柒仟伍佰玖拾包、大衛杜夫《紅》牌柒仟肆佰包、大
衛杜夫《白》牌參仟貳佰包、大衛杜夫《黑》牌壹萬肆仟包、峰
牌貳萬零伍佰柒拾包、白長壽肆仟捌佰肆拾包、黃長壽壹萬玖仟
陸佰壹拾包）沒收。
其他上訴駁回。
    事  實
一、己○○係憶昇財號漁船船長，乙○○、丙○○係憶昇財號漁
    船船員，己○○前亦曾擔任順進發號漁船船長，上開二艘漁
    船均登記屬甲○○所有。戊○○向丁○○承租宜蘭縣蘇澳鎮
    ○○路160、161號房屋（戊○○、乙○○、丙○○均有懲治
    走私條例案件前科，惟於本件均不成立累犯）。己○○、乙○○、丙○○、戊○○4人基於輸入私菸之共同犯意聯絡，
    由戊○○將上開承租之房屋改造挖鑿一地下室，作為儲存輸
    入私菸之暫時存貨地點，另挖鑿一條從地下室通過馬路底下
    到達碼頭的隧道涵洞，以做為搬運私菸至地下室之通道。己○○並將順進發號漁船停放在上開隧道涵洞出口處之碼頭，
    以掩人耳目。己○○、乙○○、丙○○3人於93年5月10日下
    午3時許，駕駛憶昇財號漁船自宜蘭縣蘇澳鎮南安安檢所報
    關出港，前往臺灣地區領海以外之我國境外，載運未經許可
    產製及輸入之私菸一批，共計168,237包（MILD SEVEN牌73,
    027包、MILD SEVEN LIGHT牌400包、SEVEN STARS牌17,600
    包、SILVER STARLET牌7,590包、大衛杜夫《紅》牌7,400包
    、大衛杜夫《白》牌3,200包、大衛杜夫《黑》牌14,000包
    、峰牌20,570包、白長壽4,840包、黃長壽19,610包），於
    93年5月11日上午8時許返回南方澳漁港，將上開私菸輸入臺
    灣地區，隨即停靠在順進發號漁船旁，並利用兩艘漁船私設
    的邊門通道及碼頭下方連接上開房屋地下室之隧道，將該批
    私菸搬運到房屋地下室存放。嗣經海巡員警循線於93年5月1
    1日下午3時許，在憶昇財號漁船上發現密艙，並於密艙查獲
    10餘捆黑色塑膠袋及塑膠繩索，並於93年5月13日19時35分
    許，在上開房屋地下室內查獲上開私菸168,237包。
二、案經行政院海岸巡防署海岸巡防局北部地區巡防局（下稱海
    巡局）移送臺灣宜蘭地方法院檢察署檢察官偵查起訴。
    理  由
一、訊據被告己○○、乙○○、丙○○、戊○○均否認涉有輸入
    私菸犯行，被告己○○、乙○○、丙○○3人均辯稱伊等均
    不知憶昇財號漁船內有密艙，亦不知密艙內有黑色塑膠袋及
    塑膠繩索，伊等並未輸入私菸等語；被告戊○○辯稱被查獲
    之香菸係伊在南方澳金身媽祖廟前所購買，伊並未輸入私菸
    等語。惟查:
  (一)己○○係憶昇財號漁船船長，乙○○、丙○○係憶昇財號漁
    船船員，己○○前亦曾擔任順進發號漁船船長。戊○○向丁○○承租宜蘭縣蘇澳鎮○○路160、161號房屋，業據被告己○○、乙○○、丙○○、戊○○分別供承在卷，並有房屋租
    賃契約書影本在卷可稽。又上開160、161號房屋挖鑿一地下
    室，並有一設有滾輪之涵洞隧道由地下室可通碼頭，該地下
    室隧道係戊○○所挖鑿，屋主丁○○並不知情等，亦據戊○○及丁○○供陳在卷，亦有照片在卷可稽。而上開房屋地下
    室於93年5月13日19時35分許，經海巡員警持臺灣宜蘭地方
    法院簽發之搜索票，查獲有未稅之上開香菸168,237包，又
    海巡員警另於93年5月11日下午攔檢憶昇財號漁船，發現船
    上有密艙，並於密艙內發現有十餘捆黑色塑膠袋及紅色塑膠
    繩索，船側亦有暗門等情，亦為被告所是認，並據海巡分隊
    長蘇耀廷於原審證述屬實，並有查獲後拍攝之照片及扣押物
    品目錄表及扣押單在卷可稽，並經原審勘驗搜證光碟屬實，
    而上開查獲之未稅菸經查緝隊依規定送交基隆關稅局扣案，
    亦有收據1紙在卷可查。
  (二)查被告己○○、丙○○均稱其等在憶昇財號有二年多，乙○○亦稱在該船已有數月之久等情。是其等稱不知有密艙密門
    ，亦不知內有黑色塑膠袋及紅色塑膠繩云云，顯然違背常情
    ，自屬卸責之詞，不足採信。
  (三)被告戊○○雖稱租屋之目的是要當海產倉儲使用，挖地道是
    要抽水供漁獲使用，嗣因案通緝，經濟困難，才進私菸要賣
    ，其與己○○、乙○○、丙○○及憶昇財號漁船均無關，並
    稱該批查獲之私菸係其在南方澳向「興哥」買的（原審卷第
    133頁），及稱地下室改裝是興哥要其改裝的，做了4、5個
    月，錢是興哥付的云云 (原審卷第252、253頁)。惟查如確
    為作為海產倉儲並抽水使用、則不必大費周章，於未經屋主
    同意下，擅自挖鑿地下室及涵洞隧道，且其既稱經濟困難，
    則更無花費如此工程費之可能，且亦不可能購買如此數量龐
    大之私菸；又所謂「興哥」既係賣菸給被告戊○○，則何需
    為戊○○支付改裝儲存場所之費用，且參之地下室通往碼頭
    之涵洞隧道，並置有滾輪，更足認係便於輸送以紙箱包裝之
    貨物，而非用於抽水，且係屬不法之舉，方需以如此隱密之
    方式進行。是被告戊○○所辯，自屬避重就輕、卸責之詞，
    不足採信。上開查獲之私菸，應係經由該涵洞輸送而存置於
    地下室。
  (四)本件查獲之經過，據海巡局查緝隊分隊長蘇耀廷於原審證稱
    「本案是北巡局在93年5月11日下午2時16分接到民眾電話報
    案，報案內容指稱憶昇財號漁船於當日上午報關入港，船上
    載運私菸，該船目前停靠在宜蘭縣蘇澳鎮○○路公路總站旁
    ，旁邊停留順進發號漁船，要利用順進發號漁船作為掩護，
    要將私菸利用涵洞送入民宅內，在民宅的前面有一輛機車擋
    在宜蘭縣蘇澳鎮○○路160號門口，我們就派員到現場去勘
    查。勘查後發覺與報案內容相符，3點左右，憶昇財號漁船
    的船員要報關出港，我們通報南安安檢所攔檢該漁船，我們
    上船檢查，在憶昇財號漁船內找到密艙，在密艙內找到11袋
    塑膠袋及繩子，我們認為私菸已經進到民宅內，就向地院聲
    請搜索票」、「拿到搜索票後，5月11日下午針對順進發號
    漁船搜索，在船內沒有找到私菸，在船弦兩側有密道出口，
    地道可以相通，研判私菸已經進到民宅內，所以於5月13 日
    再向法院聲請對民宅搜索，拿到搜索票以後，當天下午5點
    會同轄區警員及里長到宜蘭縣蘇澳鎮○○路160、161號進
    行搜索，結果在宜蘭縣蘇澳鎮○○路161號找到密道口，就
    是光碟上看到的」（原審卷第226頁），蘇耀廷並證稱「（
    檢察官問：你如何根據憶昇財號漁船上有塑膠袋及繩子，來
    判斷該漁船有走私私菸之行為?）因為我們每次查獲到的私
    菸，都是用塑膠袋及繩子來包裹接駁」、「（檢察官問：依
    你的查緝經驗，你所查獲的黑色塑膠袋及繩索做何用？）黑
    色塑膠袋是用來包裝私菸，可以防水，繩索是用來綑綁私菸
    」、「（審判長問：如何判斷屬於走私菸？）依我們的查緝
    經驗，這種包裝方式都是走私菸」（原審卷第227、229、
    230頁)。據蘇耀廷所證稱係接獲線報有走私私菸而前往查察
    ，因而發現上情及查獲上開物品，則線報應屬無誤。綜據本
    件查獲之情形，及蘇耀廷之證言，亦堪認查獲之塑膠袋與塑
    膠繩與捕魚無關，顯然係用於包裝輸入之私菸，及所查獲之
    菸係屬私菸。
  (五)本件雖未於憶昇財號漁船上查獲私菸，然綜合以上所述，本
    件接獲線報及查獲之情形，再依據蘇耀廷之證詞，及參之被
    告之辯解均有背常情而不可採等一切情況，堪認查獲之香菸
    係由己○○、丙○○、許文義以憶昇財號載運入港，而後由
    船側密門連接通往地下室之涵洞口輸送，由戊○○在地下室
    接應。而證人張議總於原審雖證稱憶昇財號有至距上開房屋
    約30公尺之同路163號宜融企業社維修云云，縱屬實，亦不
    足以推翻前開不利之證據，而為有利於被告之認定。另查憶
    昇財號漁船於93年5月10日下午15時出港，翌日上午8時報關
    入港，亦據己○○於警訊中供陳在卷，以其出入港之時間，
    則顯然已駛至我國境外之公海上，則查獲之香菸既均非我國
    境內所產製，自屬自國外運輸進入我國領海及領土。從而被
    告己○○、乙○○、李文賢、戊○○否認犯罪，所辯均不足
    採，其等犯罪，事證明確，足以認定。
二、核被告己○○、乙○○、丙○○、戊○○等人所為，係犯菸
    酒管理法第46條第4項之輸入私菸罪，其4人有犯意之聯絡及
    行為之分擔，均為共同正犯。
三、原審以不能證明被告己○○、乙○○、丙○○、戊○○等4
    人之犯罪，而諭知無罪，自有未合。檢察官上訴指摘原判決
    不當，關於被告己○○、乙○○、丙○○、戊○○等部分，
    為有理由，應由本院將原判決關於己○○、乙○○、丙○○
    、戊○○部分撤銷改判。爰審酌被告己○○、乙○○、丙○○、戊○○之素行、犯罪之動機、目的、手段、知識程度、
    犯後之態度及其等分擔犯罪行為之情形一切情狀等，分別量
    處如主文第2項所示之刑，並均諭知易科罰金之折算標準。
    查獲之私菸依菸酒管理法第58條宣告沒收。至其他供犯罪所
    用之漁船等物，並非被告4人所有且非違禁物，無從於本案
    為沒收之諭知，爰不予宣告沒收，均附此敘明。
四、甲○○、丁○○部分:
  (一)公訴意旨另以: 被告甲○○係憶昇財號、順進發號漁船船主
    ，被告丁○○係宜蘭縣蘇澳鎮○○路160、161號房屋之屋主
    ，其2人與被告己○○、乙○○、丙○○、戊○○等4人基於
    輸入私菸之共同犯意聯絡，由丁○○提供緊鄰港口碼頭之上
    開房屋給戊○○，由戊○○改造挖鑿一地下室，作為儲存輸
    入私菸之暫時存貨地點，另挖鑿一條從地下室通過馬路底下
    到達碼頭的隧道，以做為搬運私菸至地下室之通道。甲○○
    則提供憶昇財號漁船作為輸入私菸之交通工具，乃提供順進
    發號漁船做為掩護接駁之工具，將順進發號漁船長期停放在
    160號房屋地下室隧道出口處之碼頭，以掩人耳目。而與己○○、乙○○、丙○○、戊○○等共同為前開輸入私菸之行
    為，因認被告甲○○、丁○○亦涉有菸酒管理法第46條第4
    項之輸入私菸罪嫌。
  (二)按犯罪事實應依證據認定之，無證據不得認定犯罪事實；不
    能證明被告犯罪者，應諭知無罪之判決，刑事訴訟法第154
    條第2項、第301條第1項分別定有明文。又認定犯罪事實所
    憑之證據，雖不以直接證據為限，間接證據亦包括在內，然
    無論直接或間接證據，其為訴訟上之證明，須於通常一般之
    人均不致有所懷疑，而得確信其為真實之程度者，始得據為
    有罪之認定，倘其證明尚未達到此一程度，而有合理之懷疑
    存在，致無從為有罪之確信時，即不得遽為不利於被告之認
    定。最高法院76年台上字第4986號判例意旨可參。
  (三)本件公訴人認被告甲○○、丁○○涉有前揭輸入私菸犯行，
    無非係以: 在上開房屋地下室內查獲香菸1批；該房屋內有
    改裝之地下室、隧道；於憶昇財號漁船密艙內查獲10餘袋黑
    色塑膠袋及塑膠繩索；被告甲○○為憶昇財號、順進發號漁
    船船主，被告丁○○為160號房屋屋主等，為其論據。
  (四)訊據被告甲○○、丁○○均否認涉有公訴人所指之輸入私菸
    犯行，被告甲○○辯稱伊不知憶昇財號漁船有密艙，使並未
    輸入私菸等語; 被告丁○○辯稱伊不知160號房屋被私設地
    下室及隧道，亦不知該房屋內擺放香菸，使並未輸入私菸等
    語。
  (五)經查被告己○○、乙○○、丙○○、戊○○等4人利用登記
    為甲○○名義之憶昇財號、順進發號漁船及上開丁○○所有
    之房屋而為前開輸入私菸之犯行，固如前述，唯據戊○○於
    偵審中均一致稱其改裝地下室挖鑿隧道涵洞以通往碼頭及地
    下室放置私菸等行為，被告丁○○均不知情，另查甲○○固
    不否認其係憶昇財號、順進發號漁船船主，惟陳稱係其夫之
    堂兄潘義雄購買登記伊名義，潘義雄過世後，鄰居許進福找
    伊表示己○○管理船隻，己○○有說漁獲扣除費用後，藍分
    六成，伊分四成等語（原審卷第132、133頁），此亦據許進
    福原審到庭證稱，憶昇財號及進順發號漁船真正船主叫「目
    義」，姓潘，不知其真名，船長己○○係其介紹的，被告甲○○與船長己○○都是透過他聯繫的等情（原審卷第239至
    244頁）。以上並據己○○證述屬實（同上卷第245、246頁
    ），乙○○、丙○○、戊○○於原審亦證稱未見過甲○○（
    同上卷第249、251頁）。綜上所述，已難認被告甲○○、丁○○對被告己○○、乙○○、丙○○、戊○○等4人前開輸
    入私菸之犯行係知情，亦無證據足以證明被告甲○○、丁○○與其他被告有共同犯罪之犯意聯絡而提供漁船及房屋，是
    公訴人所指其2人之犯罪尚屬不能證明。
  (六)原審對被告甲○○、丁○○為無罪之諭知，核無不合，檢察
    官猶執陳詞上訴指稱其二人有共同犯罪之行為，自非可採，
    此部分上訴應予駁回。
據上論斷，應依刑事訴訟法第368條、第369條第1項前段、第364
條、第299條第1項前段，菸酒管理法第46條第4項、第58條，刑
法第11條前段、第28條、第41條第1項前段，罰金罰鍰提高標準
條例第2條，判決如主文。
本案經檢察官蔡薰慧到庭執行職務。
中　　華　　民　　國　　94　　年　　6 　　月　　28　　日
　　　　　　　　　刑事第十五庭審判長法　官  陳榮和
　　　　　　　　　　　　　　　　    法　官  張正亞
　　　　　　　 　 　　　　　　　　　法　官  蔡國在
以上正本證明與原本無異。
不得上訴。
                                    書記官  耿鳳君
中　　華　　民　　國　　94　　年　　6 　　月　　28　　日
